【裁判字號】    91,訴,2590
【裁判日期】    920604
【裁判案由】    洗錢防制法等
【裁判全文】
臺灣板橋地方法院刑事判決                        九十一年度訴字第二五九號
    公  訴  人  臺灣板橋地方法院檢察署檢察官
    被      告  甲○○
右列被告因洗錢防制法等案件，經檢察官聲請簡易判決處刑（九十一年度偵緝字第九
九二號），本院三重簡易庭認不宜以簡易判決處刑，簽移本院依同通常程序審理，本
院判決如左：
    主  文
甲○○共同洗錢，處有期徒刑肆月，如易科罰金，以參佰元折算壹日。所得財物新台
幣參仟元沒收，如全部或一部不能沒收時，追徵其價額或以其財產抵償之。甲○○所
有彰化商業銀行00000000000000號帳戶存摺壹本及提款卡壹張均沒收
。
    事  實
一、甲○○因貪圖蠅利，友人介紹，得知可藉由出賣自己具名設立之金融機構帳戶得
    款花用，在能預見其提供帳戶予不相識之人使用，可能替不詳犯罪集團掩飾其因
    重大犯罪所得財物之情況下，竟仍不違其本意，與姓名年籍不詳綽號「小高」之
    成年男子基於犯意之聯絡，於民國八十九年間某日，在台北縣三重市○○○路金
    國戲院前某處，將其自有彰化商業銀行00000000000000號帳戶存
    摺及提款卡，以新臺幣（下同）三千元之代價，出賣予「小高」使用，而以此方
    式供犯罪集團掩飾渠等因常業詐欺等重大犯罪所得之財物，後該集團則在報上偽
    以代辦銀行貸款為由，詐騙沈彧斐匯交代辦費一萬五千元至上開金融機構帳戶，
    掩飾渠等重大犯罪所得之財物。嗣沈彧斐見該集團屢屢要求匯款而未辦理貸款，
    要求對方將匯款返還，該集團即失去聯繫，始知受騙。
二、案經基隆市警察局報告台灣基隆地方法院檢察署呈請台灣高等法院檢察署檢察長
    核轉臺灣板橋地方法院檢察署檢察官偵查起訴。
    理  由
一、訊據被告甲○○固坦承將上開金融機構帳戶出賣予綽號「小高」之男子使用，惟
    矢口否認洗錢之犯行，辯稱：對方說要買帳戶存款，不知對方會將帳戶拿去供犯
    法之用云云。經查：右揭犯罪事實，業據被害人沈彧斐於警詢時指訴綦詳，並有
    沈彧斐匯款單據在卷可稽。再被告不知買受帳戶者之真實姓名、年籍，卻透第三
    人之介紹出賣帳戶供人不明使用，有違常情；參以金融機構帳戶為個人理財工具
    ，性質上具有特殊之專屬性，果非有特別之原因、關係，一般人絕無隨意出借或
    借用他人帳戶諸情，就陌生之不明人士欲收購他人帳戶使用，客觀上已足認其收
    受帳戶，應係供掩飾犯罪所得之用。被告在此種租用人不明情況下，卻仍以三千
    元之對價，提供人頭帳戶予他人使用，堪認被告應能預見他人將以其帳戶用於詐
    欺及掩飾因犯罪所匯入之款項，而其提供帳戶並不違背其本意，是被告辯稱不知
    他人會將帳戶用於犯罪云云，顯無足採，本件事證明確，被告犯行堪予認定。
二、查被告將其在金融機構之帳戶，連同存摺及金融卡提供予綽號「小高」等人，供
    該常業詐欺集團將詐騙取得被害人支付之代辦信用貸款手續費用過帳之用。而常
    業詐欺罪，依洗錢防制法第三條第一項第五款之規定，係屬該法所稱之重大犯罪
    ，被告提供帳戶供該集團匯款轉帳並提款，足以掩飾及隱匿該集團因常業詐欺重
    大犯罪所得之財物，核被告所為，係犯洗錢防制法第九條第一項之洗錢罪。被告
    與綽號「小高」等人間，有犯意之聯絡與行為之分擔，為共同正犯。公訴意旨認
    被告所為僅該當同條項之幫助犯云云。然查被告提供犯罪者洗錢之管道，其行為
    已該當洗錢罪構成要件之行為，應係正犯而非幫助犯，公訴意旨尚有誤會，附此
    敘明。爰審酌被告為貪圖私利而提供帳戶供人洗錢，助長他人犯罪，危害財產安
    全及社會穩定，應予非難，其犯罪之動機、目的、手段、所生損害、及犯罪後坦
    承犯行，態度良好等一切情狀，量處如主文所示之刑，並諭知易科罰金之折算標
    準，以示懲儆。末查被告行為後，刑法第四十一條業於九十年一月四日修正為「
    犯最重本刑為五年以下有期徒刑以下之刑之罪，而受六月以下有期徒刑或拘役之
    宣告，因身體、教育、職業、家庭之關係或其他正當事由，執行顯有困難者，得
    以一元以上三元以下折算一日，易科罰金。但確因不執行所宣告之刑，難收矯正
    之效或難以維持法秩序者，不在此限。」「併合處罰之數罪，均有前項情形，其
    應執行之刑逾六月者，亦同。」並於同年月十日公布施行，於同年月十二日生效
    ，依刑法第二條第一項規定比較新舊法律，適用新法對被告較為有利，自應依修
    正後刑法第四十一條第一項規定諭知易科罰金之折算標準，附此敘明。
三、公訴意旨另以：被告上開行為，涉犯刑法第三十條、第三百三十九條之幫助詐欺
    罪嫌，被告係以一行為為之，請依想像競合犯從一重論處云云。經查，檢察官起
    訴事實已載明被告所為係幫犯罪集團掩飾常業詐欺之重大犯罪所得，被告若有幫
    助亦應係幫助常業詐欺，而非詐欺罪之幫助犯，起訴法條引刑法第三百三十九條
    之詐欺罪，顯有誤會，況本件被告僅單純提供帳戶供犯罪集團使用，並無事證證
    明被告有參與常業詐欺之犯行，被告固應知悉提供帳戶係供犯罪集團使用，洵無
    疑義，惟難以單純之知悉推認被告有犯意之聯絡及行為之分擔，此部分顯無事證
    證明被告犯罪，就此部分本應為無罪之諭知，惟公訴人認此部分與起訴有罪之部
    分，係一行為觸犯二罪名之想像競合犯裁判上一罪之關係，爰不另為無罪之諭知
    ，附此敘明。
四、被告提供帳戶洗錢，期間計領取三千元代價，業據被告供陳在卷，應依洗錢防制
    法第十二條第一項規定宣告沒收之，如全部或一部不能沒收時，追徵其價額或以
    其財產抵償之。另彰化商業銀行00000000000000號帳戶存摺一本
    及提款卡一張，係被告所有供共同洗錢犯罪所用之物，依刑法第三十八條第一項
    第二款規定宣告沒收。
據上論斷，應依刑事訴訟法第四百五十二條、第二百九十九條第一項前段，洗錢防制
法第九條第一項、第十二條第一項，刑法第十一條前段、第二十八條、第二條第一項
前段、第四十一條第一項前段、第三十八條第一項第二款，罰金罰鍰提高標準條例第
二條，判決如主文。
中      華      民      國    九十二    年      六      月      四      日
                                    臺灣板橋地方法院刑事第四庭
                                        法  官    徐  子  涵
右正本證明與原本無異。
如不服本判決，應於判決送達後十日內向本院提出上訴狀。
                                        書記官    彭  麗  紅
中      華      民      國    九十二    年      六      月      九      日
附錄本案論罪科刑法條全文：
洗錢防制法第九條
  洗錢者，處五年以下有期徒刑，得併科新臺幣三百萬元以下罰金。
  以犯前項之罪為常業者，處一年以上七年以下有期徒刑，併科新台幣一百萬元以上
  一千萬元以下罰金。
  法人之代表人、法人或自然人之代理人、受雇人或其他從業人員，因執行業務犯前
  二項之罪者，除處罰行為人外，對該法人或自然人並科以各該項所定之罰金。但法
  人之代表人或自然人對於犯罪之發生，已盡力為防止行為者，不在此限。
  犯前三項之罪，於犯罪後六個月內自首者，免除其刑；逾六個月者，減輕或免除其
  刑；在偵查或審判中自白者，減輕其刑。


司法院資訊處製作；財團法人民間司法改革基金會備份。
